臺灣嘉義地方法院民事裁定
110年度消債職聲免字第17號
債  務  人  邱秋惠  
代  理  人  詹忠霖律師（法扶律師）
債  權  人  國泰世華商業銀行股份有限公司

法定代理人  郭明鑑  


債  權  人  聯邦商業銀行股份有限公司

法定代理人  李憲章  
代  理  人  呂承謚  
債  權  人  遠東國際商業銀行股份有限公司

法定代理人  周添財  


債  權  人  台新國際商業銀行股份有限公司

法定代理人  尚瑞強  


債  權  人  安泰商業銀行股份有限公司


法定代理人  丁予康  


債  權  人  中國信託商業銀行股份有限公司

法定代理人  利明献献


債  權  人  台灣金聯資產管理股份有限公司


法定代理人  郭文進  


債  權  人  萬榮行銷股份有限公司

法定代理人  許勝發  


債  權  人  滙誠第一資產管理股份有限公司

法定代理人  莊仲沼  


債  權  人  滙誠第二資產管理股份有限公司

法定代理人  莊仲沼  


債  權  人  良京實業股份有限公司

法定代理人  平川秀一郎



債  權  人  新加坡商艾星國際有限公司臺灣分公司

法定代理人  曾慧雯  


上列聲請人間因消費者債務清理事件免責事件，本院裁定如下：
    主  文
債務人邱秋惠應予免責。
    理  由
壹、按法院為終止或終結清算程序之裁定確定後，除別有規定外
    ，應以裁定免除債務人之債務，消費者債務清理條例（下稱
    消債條例）第132條定有明文。次按法院裁定開始清算程序
    後，債務人有薪資、執行業務所得或其他固定收入，而普
    通債權人之分配總額低於債務人聲請清算前2年間，可處分
    所得扣除自己及依法應受其扶養者所必要生活費用之數額者
    ，法院應為不免責之裁定，但債務人證明經普通債權人全體
    同意者，不在此限。債務人有下列各款情形之一者，法院應
    為不免責之裁定，但債務人證明經普通債權人全體同意者，
    不在此限：一、於7年內曾依破產法或本條例規定受免責；
    二、隱匿、毀損應屬清算財團之財產，或為其他不利於債權
    人之處分；三、捏造債務或承認不真實之債務；四、因浪費
    、賭博或其他投機行為，致財產顯然減少或負擔過重之債務
    ，而生開始清算之原因；五、於清算聲請前1年內，已有清
    算之原因，而隱瞞其事實，使他人與之為交易致生損害；六
    、明知已有清算原因之事實，非基於本人之義務，而以特別
    利於債權人中之1人或數人為目的，提供擔保或消滅債務；
    七、隱匿、毀棄、偽造或變造帳簿或其他會計文件之全部或
    一部，致其財產之狀況不真確；八、故意於財產及收入狀況
    說明書為不實之記載，或有其他故意違反本條例所定義務之
    行為，消債條例第133條、第134條亦分別著有規定。故除有
    消債條例第133條、第134條所定不予免責之情形外，於法院
    為終止或終結清算程序之裁定確定後，原則上即應裁定免責
    。查：
一、本件債務人前向本院聲請清算，經本院以109年度消債清字
    第16號民事裁定自民國109年12月7日上午10時起開始清算程
    序；嗣經本院司法事務官以109年度司執消債清字第18號（
    下稱清算執行卷）進行清算程序。惟本院民事執行處司法事
    務官以本件債務人名下僅郵局存款新臺幣（下同）448元及
    嘉義區漁會存款352元，別無其他可供清償之財產，且本件
    債務人無業、無收入，不足支應每月必要生活費37,165元，
    前開存款屬強制執行法第122條第2項規定維持債務人生活所
    必需之債權而屬不得強制執行之標的，而認前開清算並無可
    供處分之清算財團，是清算財團財產不敷清償消債條例第10
    8條各款所定財團費用及債務，顯無進行清算程序實益，而
    於110年8月31日以109年度司執消債清字第18號民事裁定終
    止前開清算程序，並於110年9月23日確定在案等事實，業經
    本院調取前開各卷宗核閱無誤，自堪信為真實。
二、關於債務人有無消債條例第133條所規定應為不免責之情形
    部分：
（一）債務人向本院聲請清算時主張原受僱他人剖蚵，目前則無
　　  業、無收入，本院參酌其所提107、108年度綜合所得稅各
　　  類所得資料清單之記載，僅於107年度因係水災受災戶而
　　  領有慈善基金會發放之災害救助金8,000元，此外均無任
　　  何收入，足認其聲請清算之前2年並無所得收入(見清算卷
　　  第18頁、第95頁背面、第112至113頁)。
（二）至債務人雖主張受僱他人剖蚵而有每月收入約15,000元，
　　  然其收入來源並不固定，亦據債務人提出收入切結書為證
　　  （見清算卷第19頁）。而債務人並無薪資、執行業務所得
　　  或其他固定收入，僅有前開存款等財產。是本院因認於裁
　　  定開始清算程序後迄今，債務人應無固定收入，此核與消
　　  債條例第133條所規定「法院裁定開始清算程序後，債務
　　  人有薪資、執行業務所得或其他固定收入，扣除自己及依
　　  法應受其扶養者所必要生活費用之數額後仍有餘額」之要
　　  件不符。從而，債務人並無消債條例第133條之不免責事
　　  由。
三、關於債務人有無消債條例第134條所規定應為不免責之事由
    部分：
（一）債務人已提出債權人清冊及財團法人金融聯合徵信中心債
　　  務清理條例前置協商專用債權人清冊等陳報積欠台新商業
　　  銀行股份有限公司等債權人債務（見調解卷與清算卷），
　　  復經債權人陳報債權在卷（見調解卷與清算卷及消債執行
　　  卷），另參酌本院司法事務官所編造之債權表（見消債執
　　  行卷），並無債務人捏造債務或承認不真實之債務，且經
　　  本院司法事務官將債權表送達各債權人表示意見，均無任
　　  何債權人表示異議，亦有本院民事執行處110年5月4日函
　　  文及送達證書附於清算執行卷可稽。
（二）依本院司法事務官所編造之債權表與其餘卷證，債務人積
　　  欠各債權人之債務，亦非聲請清算前2年內因消費奢侈商
　　  品或服務、賭博或其他投機行為致財產顯然減少或負擔過
　　  重之債務，而生開始清算之原因。
（三）至債權人中國信託商業銀行股份有限公司、良京實業股份
      有限公司主張應查明債務人是否持有其他商業保單乙節。
      然經本院司法事務官於110年4月12日函請債務人提出向保
      險公司查詢保險狀況之查詢結果單，債務人於110年5月6
      日提出中華人壽保險商業同業公會「保險業通報作業資訊
      系統」資料查詢結果回覆書，債務人名下僅臺灣人壽壽險
      3筆，然目前狀態均為失效，足認債務人名下並無任何具
      有保單價值之商業保單。
（四）此外，本院亦查無債務人有何構成消債條例第134條其他
      各款所規定之應不免責事由，是本院因認債務人並無消債
      條例第134條各款所定不免責事由之存在。
參、綜上所述，債務人經法院為開始清算，嗣經法院裁定終止清
    算程序之裁定確定，復經本院通知債務人及債權人就債務人
    是否應予免責到場陳述意見或以書面表示意見後，經調查結
    果，債務人核無消債條例第133條或第134條各款所定應不予
    免責之情事，則依前開說明，爰裁定本件債務人應予免責。
中　　華　　民　　國　　110 　年　　11　　月　　22　　日
                  民事第二庭  法　官　陳卿和
上正本係照原本作成。
對本裁定抗告，應於裁定送達後10日內向本院提出抗告狀（應附
繕本），並繳納抗告費新臺幣1,000元。
中　　華　　民　　國　　110 　年　　11　　月　　22　　日
                              書記官　柯凱騰